【裁判字號】    99,家再易,2
【裁判日期】    991207
【裁判案由】    履行離婚協議
【裁判全文】
臺灣高等法院民事裁定                 99年度家再易字第2號
再審原告    程傳鈾
再審被告    馬繼玲
訴訟代理人  馬繼元
上列當事人間請求履行離婚協議事件，再審原告對於中華民國99
年2月26日本院98年度家上易字第30號確定判決，提起再審之訴
，裁定如下：
    主  文
再審之訴駁回。
再審訴訟費用由再審原告負擔。
    事實及理由
一、再審原告主張：本院於民國99年2月26日以98年度家上易字
    第30號判決（下稱原確定判決），命伊應給付再審被告新台
    幣（下同）52萬元，及自支付命令送達翌日即98年5月26日
    起算之法定遲延利息。其判決理由「．．，兩造並非假離婚
    ，兩造相處不睦，李學權律師及再審原告父母早已知悉，並
    符合一審所判．．等等」，然再審被告認與事實完全不符，
    兩造間結婚長達18年之久，若謂兩造不睦，個性不合，可於
    結婚1至2年即宣告離異，何必拖延近20年，且育有2女，該
    律師以不實證詞誤導一、二審法官，進而為判決，有違反論
    理法則及經驗法則，於法不合。另本件一審承審法官未經準
    備庭而直接進入言詞辯論，二審法官同意一審法官裁定，未
    依法論事，違背法官職權之行使。又原確定判決未傳訊對伊
    有利之證人程正平，未調查對伊有利之新證據。依民事訴訟
    法第496條第1項第13款規定，提起本件再審之訴。爰聲明請
    求：(一)原確定判決廢棄。(二)再審被告在第一審之訴駁回。
二、再審被告則以：本件再審之訴已逾30日之不變期間。又再審
    原告所提出之事證，均非新事證，並無再審事由。爰聲明請
    求：駁回再審之訴。
三、按「再審之訴，應於三十日之不變期間內提起」、「前項期
    間，自判決確定時起算，判決於送達前確定者，自送達時起
    算；其再審之理由發生或知悉在後者，均自知悉時起算。但
    自判決確定後已逾五年者，不得提起」，民事訴訟法第500
    條第1項、第2項分別定有明文。查本院原確定判決命再審原
    告應給付再審被告52萬元本息，是再審原告因上訴所得受之
    利益未逾150萬元（民事訴訟法第466條第1項、第3項及司法
    院院台廳民一字03074號令參照），為不得上訴第三審之
    事件，於判決宣示或公告後，即已確定，故上開30日不變期
    間，應自原確定判決送達予再審原告之翌日起算。經本院調
    閱原確定判決卷宗，查明原確定判決於99年3月8日送達予再
    審原告之「台北縣中和市○○街41之2號」住所，且由再審
    原告本人收受，此有該送達回證上蓋有「程傳鈾」印章可參
    （見本院98年度家上易字第30號卷128頁），前揭30日不變
    期間應自99年3月9日起，迄99年4月7日屆滿，本件再審原告
    遲至99年7月23日始提起再審之訴，有再審原告提出之民事
    再審聲請(一)狀上之本院收狀日期戳章可參（見本院卷1頁）
    ，已逾30日不變期間，本件再審之訴，並不合法。
四、次按當事人發現未經斟酌之證物或得使用該證物者。但以如
    經斟酌可受較有利益之裁判者為限，得提起再審之訴，為民
    事訴訟法第496條第1項第13款所明定。惟此條款所指之證物
    ，須該證物在前訴訟程序事實審言詞辯論終結前已經存在，
    因當事人不知有此證物或因故不能使用該證物，致未經斟酌
    ，現始知之或得使用者限。且此條款之證物，包括證書及與
    證書有相同效用之物件或勘驗物，不包括證人在內。本件再
    審原告指摘原確定判決未傳詢證人程正平（即再審原告之兄
    ），該名證人知悉兩造並非真正離婚，具有再審事由云云，
    然依上開說明，證人程正平為證人，並非證物，與上開規定
    不合，再審原告依上開規定，提起本件再審之訴，亦非有據
    ，附此敘明。
五、綜上，本件再審原告提起再審之訴，已逾民事訴訟法第500
    條第1項所定之30日不變期間，並不合法，應予駁回。
六、據上論結，本件再審之訴，並不合法，依民事訴訟法第505
    條、第500條1項、第78條，裁定如主文。
中    華    民    國    99    年    12    月    7     日
                  民事第十六庭
                      審判長法  官  王聖惠
                            法  官  邱瑞祥
                            法  官  呂淑玲
正本係照原本作成。
不得抗告。
中    華    民    國    99    年    12    月    7     日
                              書記官  明祖全

司法院資訊處製作；財團法人民間司法改革基金會備份。
